臺灣臺北地方法院民事裁定　　　　　　100年度事聲字第312號
異　議　人　　碧投資顧問有限公司
兼法定代理人　黃文雄
異　議　人
法定代理人　　王惠芳
相　對　人　　紘安室內裝修工程有限公司
法定代理人　　陳淑芬
上列異議人對於相對人紘安室內裝修工程有限公司與債務人陽昇
國際實業有限公司間給付工程款強制執行事件，對於中華民國
100年9月21日本院民事執行處司法事務官所為100年度司執字第
30688號裁定提出異議，本院裁定如下：
    主  文
原裁定廢棄。
發回原司法事務官更為適當之處分。
    理  由
一、按強制執行事件，由法官或司法事務官命書記官督同執達員
    辦理之；本法所規定由法官辦理之事項，除拘提、管收外，
    均得由司法事務官辦理之；當事人或利害關係人對於強制執
    行命令或對於執行法官、書記官、執達員實施強制執行之方
    法，強制執行時應遵守之程序，或其他侵害利益之情事，得
    於強制執程序終結前，為聲請及聲明異議，強制執行法第 3
    條、第12條及法院組織法第17條之2第1項第 2款分別定有明
    文。次按司法事務官處理事件所為之處分，與法院所為者有
    同一效力；當事人對於司法事務官處理事件所為之終局處分
    ，得於處分送達後10日之不變期間內，以書狀向司法事務官
    提出異議；司法事務官認前項異議有理由時，應另為適當之
    處分，認異議為無理由者，應送請法院裁定之；法院認第 1
    項之異議為有理由時，應為適當之裁定，認異議為無理由者
    ，應以裁定駁回之，強制執行法第30條之1準用民事訴訟法
    第240條之3、第240條之4規定。本件異議人係對司法事務官
    所為之處分向本院聲明異議，應依強制執行法之規定，由本
    院以聲明異議處理，合先敘明。
二、本件異議意旨略以：鈞院司法事務官於100年度司執字第306
    88號給付工程款執行事件，經相對人即債權人紘安室內裝修
    工程有限公司（下稱紘安公司）指封如原裁定附件財產明細
    所示之動產（下稱系爭動產），惟相對人即債務人陽昇國際
    實業有限公司（下稱陽昇公司）雖曾設址於臺北市○○區○
    ○路2段98號2樓（下稱系爭處所），然已於民國100年6月12
    日辦理解散登記，已超過半年未在系爭處所營業，並已於
    100年9月8日變更登記地址為「臺北市松山區市○○道○段9
    號1樓」，系爭處所現為異議人碧投資顧問有限公司（下
    稱碧公司）、住商資產管理股份有限公司（下稱住商公司
    ）占有使用，碧公司公設立登記於系爭處所，系爭動產所
    有權歸屬分別詳如原裁定附件所示。於100年6月23日鈞院執
    行處至系爭處所實施查封時，現場並無債務人陽昇國際實業
    有限公司人員，在場上班者均為異議人碧公司、住商公司
    之受雇人或使用人，在場辦公器具除三陽冷氣1台係債務人
    陽昇公司所有，及現場3台影印機，係眾智企業有限公司及
    揅疆數位科技有限公司出租與異議人住商公司使用外，其餘
    均非陽昇公司所有，於此情形下，顯可判定系爭處所內辦公
    器具並非屬債務人陽昇公司之占有外觀，惟鈞院執行處分別
    於100年6月23日、同年8月10日實施查封時，竟不以系爭處
    所現實上究為何人占有使用狀態為判斷，而以債務人陽昇公
    司及異議人碧公司均設址於系爭處所，法定代理人相同，
    即謂「無從判斷置於該查封地之動產何者為債務人或第三人
    所有」，率依債權人之指封及表明日後願負錯誤指封之損害
    賠償責任，並告知異議人得於執行程序終結前，提起第三人
    異議之訴，即遽予查封系爭動產，顯然不符合強制執行應遵
    守之動產執行權利外觀調查原則，該強制執行程序自屬違法
    ，所為查封系爭動產之強制執行程序，顯屬違誤，自應予撤
    銷。是原裁定駁回異議人之異議，顯屬違誤，為此聲明異議
    ，請求鈞院廢棄原裁定，撤銷對系爭動產所為執行處分。
三、按執行法院如發見債權人查報之財產確非債務人所有者，應
    命債權人另行查報，於強制執行開始後始發見者，應由執行
    法院撤銷其執行處分，強制執行法第17條定有明文。而債權
    人查報之財產是否確屬債務人之財產，執行機關僅能就財產
    上之外觀認定。從而，就執行標的物有足以排除強制執行之
    權利者，固得提起第三人異議之訴以資救濟，然若債權人無
    法提出上開證據，使執行法院得由外觀上即可為債權人所查
    報之財產屬於債務人所有之認定時，執行法院應依職權撤銷
    執行之處分，無待第三人提起異議之訴之餘地，有最高法院
    88年台抗字第610號民事裁判意旨可參。是本件債務人陽昇
    公司與異議人碧公司之營業場所固均設於系爭處所，且該
    2 家公司之法定代理人亦均為異議人黃文雄，惟置於系爭處
    所內之動產是否屬債務人陽昇公司之財產，仍應依該財產之
    形式外觀認定，即應就具體情形，依物之性質及外觀狀態判
    斷是否屬於債務人陽昇公司占有之財產。經查，相對人所指
    封之動產，固置於系爭處所內，但系爭處所現供異議人碧
    公司及住商公司員工辦公使用，在場人黃信誠、黃士芳均為
    碧公司之員工，王姵云、郭欣茹、王安靜、謝瑀琦則均為
    住商公司之員工，置於系爭處所之動產除三洋牌冷氣機1台
    係債務人陽昇公司所有，現場3台影印機係第三人眾智企業
    有限公司、揅疆數位科技有限公司所有而出租與異議人住商
    公司使用（此據上開兩家公司員工楊曉萍、夏宗民到場陳述
    明確）外，其餘均為異議人碧公司、住商公司之辦公器具
    ，非債務人陽昇公司所有等情，業據第三人黃信誠、黃士芳
    、王姵云、郭欣茹、王安靜、謝瑀琦、楊曉萍、夏宗民陳述
    明確（參本院100年度司執字第30688號給付工程款強制執行
    事件100年6月23日查封筆錄）。且查第三人黃信誠、黃士芳
    之勞工保險投保單位自98年11月11日起迄今均為碧公司，
    第三人王姵云之勞工保險投保單位雖於96年10月3日至99年8
    月2日止為債務人陽昇公司，惟自99年8月2日起迄今為異議
    人住商公司，第三人郭欣茹之勞工保險投保單位則係自98年
    9 月2日起迄今為住商公司，第三人王安靜之勞工保險投保
    單位於100年3月21日起至同年7月11日為住商公司，第三人
    謝瑀琦之勞工保險投保單位自97年1月16日起迄今為台北市
    仲介業職業工會，有勞工保險局100年10月28日保承資字第
    10060810190號函所附勞工保險被保險投保資料明細表在卷
    可稽，足見執行法院於100年6月23日實施查封時，在場人黃
    信誠、黃士芳確為異議人碧公司公司之員工，王姵云、郭
    欣茹、王安靜確為異議人住商公司之員工，其等與謝瑀琦均
    非受僱於債務人陽昇公司，其等於系爭處所占有使用系爭動
    產顯非為債務人陽昇公司而占有。再債務人陽昇公司已於
    100年6月12日登記解散，且本院民事執行處於100年7月19日
    發函向財政部臺北市國稅局調取債務人陽昇公司93年至99年
    度營利事業所得稅結算申報書之資產負債表及損益表，財政
    部臺北市國稅局於100年8月21日以財北國稅資字第10002364
    40號函送該公司93至98年度營利事業所得稅結算申報書之資
    產負債表及損益表影本，而無該公司99年度營利事業所得稅
    結算申報書之資產負債表及損益表，是債務人陽昇公司於99
    、100年度是否仍有營業事實，即有疑問；且由債務人陽昇
    公司98年度營利事業所得稅結算申報書之資產負債表記載，
    其所有之生財器具於98年12月31日之價值為新臺幣（下同）
    5萬5,238元應扣除折舊4萬2,962元，僅1萬2,276元，是於
    100年6月23日查封時，債務人陽昇公司所有之生財器具價值
    應更低於上開價額，此與執行法院於系爭處所查封辦公器具
    之價值並不相當，是依查封時系爭動產之持有狀態及及系爭
    動產之價值，於外觀上調查顯難認定係屬執行債務人陽昇公
    司所有，債權人紘安公司主張如原裁定附表所示之動產為債
    務人陽昇公司所有，尚乏積極證據證明。是依上開說明，債
    權人紘安公司既無法提出證據，使執行法院得由外觀上予以
    認定其所查報之財產，即如原裁定附表所示之動產係屬於債
    務人陽昇公司所有，執行法院即應以查封之動產非屬債務人
    之財產為由，依職權撤銷就原裁定附表所示之動產所為查封
    之強制執行程序，始為適法。原裁定未審酌前情即駁回異議
    人之異議，實屬未洽。是本件異議人指摘原裁定不當，求予
    廢棄，為有理由，爰廢棄原裁定，發回原司法事務官更為適
    法之處分。
四、依強制執行法第30條之1、民事訴訟法第240條之4第3項，裁
    定如主文。
中    華    民    國   100    年    11    月    30    日
                  民事第二庭    法  官  陳慧萍
以上正本係照原本作成
如對本裁定抗告須於裁定送達後10日內向本院提出抗告狀，並繳
納抗告費新臺幣1,000元
中    華    民    國   100    年    11    月    30    日
                                書記官  黃靖雅